【裁判字號】    95,訴,836
【裁判日期】    951227
【裁判案由】    損害賠償
【裁判全文】
臺灣彰化地方法院民事判決  95年度訴字第836號
原      告  乙○○
訴訟代理人  吳天富律師
被      告  甲○○
訴訟代理人  董聰禮
上列當事人間請求侵權行為損害賠償事件，原告提起刑事附帶民
事訴訟，經本院刑事庭裁定移送前來，本院於民國95年12月13日
言詞辯論終結，判決如下：
    主  文
被告應給付原告新臺幣伍萬元及自民國九十五年一月十二日起至
清償日止按年息五% 計算之利息。
原告其餘之訴駁回。
訴訟費用由被告負擔百分之三，餘由原告負擔。
本判決原告勝訴部分得假執行。
原告其餘假執行之聲請駁回。
    事實及理由
一、原告主張：緣兩造因通行及農田灌溉水問題素有嫌隙。民國
    92年11月4 日15時許，在彰化縣溪洲鄉○○村○○○段606
    號田邊，被告之妻董周蔥因通行問題與原告發生口角，董周
    蔥即返家找被告及其子董聰禮前來，渠等竟向原告嚇稱「給
    他死」，被告與董聰禮復各持長約4.6 公尺之鐵叉刺向原告
    腹部未果，被告再次刺向原告，經原告以手抵擋，因而手部
    被刺及，受有左手手掌開放性傷口之傷害。被告上開傷害犯
    行，業經台灣彰化地方法院檢察署檢察官提起公訴，自應負
    損害賠償責任。其應賠償項目為：(一)增加生活上之需要部分
    ：原告未受傷前，耕作河川地種植稻田面積約5.5 甲地，每
    年收割二期，原告原可自行施工及噴灑肥料，因遭被告刺傷
    無法工作需僱用工人施工，每分田地僱用工人噴灑農藥費用
    新台幣（下同）250 元，每期需噴灑4 次，是每期僱用工人
    花費250 元×55×4 ＝55,000元。又每期需噴灑肥料500 包
    ，每包工資100 元，是每期噴灑肥料之工資費用為100 ×50
    0 ＝50,000元，合計每期僱工花費55,000元＋50,000元＝10
    5,000 元。92年及93年共4 期已花費105,000 元×4 ＝420,
    000 元。(二)喪失勞動能力之損害部分：原告為29年出生，雖
    已滿65歲，惟身體強壯，工作至70歲仍無問題，因被刺受傷
    致左手手掌神經受創，機能全部喪失，無法使用工作，喪失
    5 年工作能力，仍須僱用工人花費資金，以霍夫曼式計算，
    扣除中間利息，原告喪失勞動能力5 年之損失為479,258 元
    。(三)精神慰撫金部分：原告遭受被告傷害而受傷，痛苦難當
    ，且全村人人皆知，精神所受壓力難以言喻，爰請求被告賠
    償精神慰撫金1,000,000 元。綜上，原告所受之損害共1,89
    9,258 元，爰依侵權行為之法律規定，請求被告賠償等語。
    並聲明：被告應給付原告1,899,258 元及自起訴狀繕本送達
    之翌日起至清償日止，按年息5%計算之利息。訴訟費用由被
    告負擔。願供擔保，請准宣告假執行。
二、被告則以：對有傷害原告之事實不爭執，但原告請求金額過
    高等語，資為抗辯。並聲明：原告之訴及假執行之聲請均駁
    回。訴訟費用由原告負擔。
三、得心證之理由：
（一）原告主張被告於92年11月4 日15時許，在彰化縣溪洲鄉○
      ○村○○○段606 號田邊，持鐵叉刺向原告，經原告以手
      抵擋，因而受有左手手掌開放性傷口之傷害之事實，業據
      其提出診斷證明書為據，且為被告所不爭執。而被告上開
      傷害原告犯行，經本院刑事庭以94年度易字第1468號判處
      被告拘役20日確定一節，復經本院依職權調閱上開刑事卷
      宗查閱屬實，並有前開刑事判決附卷可稽，從而，原告主
      張之事實堪信為真正。
（二）按因故意或過失，不法侵害他人之權利者，負損害賠償責
      任。不法侵害他人之身體或健康者，對於被害人因此喪失
      或減少勞動能力，或增加生活上之需要時，應負損害賠償
      責任。又不法侵害他人之身體、健康、名譽、自由、信用
      、隱私、貞操，或不法侵害其他人格法益而情節重大者，
      被害人雖非財產上之損害，亦得請求賠償相當之金額，民
      法第184 條第1 項前段、第193 條第1 項、第195 條第1
      項分別定有明文。原告既因被告之不法故意侵權行為而受
      有損害，依首揭規定，原告自得請求被告賠償其損害。
（三）茲就原告請求賠償之金額，是否應予准許，分述如后：
    (一)增加生活上之需要部分：
      原告主張因遭被告刺傷無法工作需僱用工人施工，原告種
      植稻田面積約5.5 甲地，每年收割二期，每期僱工花費10
      5,000 元，92年及93年共4 期已花費420,000 元云云。本
      院查：原告所受之上揭傷害，依其傷勢判斷以一星期治療
      期間為合理之事實，業據原告受傷就診之行政院衛生署彰
      化醫院（下稱署立醫院）以95年12月8 日彰醫病字第0950
      006874號函敘綦詳，是原告所受之傷害至多一星期即能痊
      癒，則原告於92年11月14日所受之傷害於92年11月21日即
      已痊癒，堪屬無疑。而原告係以種植稻田為業，每年收割
      二期，第一期為每年1 月份，於93年1 月份開始僱用工人
      等情，業據原告陳明在卷，則93年1 月份原告僱用工人時
      ，其所受之傷害早已痊癒，是其僱用工人所生之費用自不
      能要求被告負擔，故原告請求被告賠償其僱工花費之費用
      420,000 元，自屬無據。
    (二)喪失勞動能力部分：
      原告主張喪失5 年工作能力，以霍夫曼式計算，扣除中間
      利息，原告喪失勞動能力5 年之損失為479,258 元云云。
      查：經本院函請署立醫院鑑定原告所受之前揭傷害是否喪
      失勞動能力，經署立醫院函覆：原告病名為左手掌外側穿
      刺傷，於92年11月14日到院急診室治療，目前傷口已癒，
      應無明顯喪失勞動力之情事，有該院95年11月21日彰醫病
      字第0950006478號函檢送之診斷證明書在卷可稽，則原告
      主張喪失勞動能力5 年，要屬乏據，是其請求被告賠償喪
      失勞動能力5 年之損失479,258 元，亦無理由。
    (三)精神慰撫金部分：
    按慰藉金之賠償須以人格權遭遇侵害，使精神上受有痛苦
      為必要，其核給之標準固與財產上損害之計算不同，然非
      不可斟酌雙方身分資力與加害程度，及其他各種情形核定
      相當之數額（最高法院51年台上字第223 號判例參照）。
      又按非財產上損害之慰撫金數額，究竟若干為適當，應斟
      酌兩造身分、地位、經濟狀況、加害程度及其他各種情形
      ，俾為審判之依據（最高法院86年度台上字第511 號、第
      3 537 號判決意旨參照）。
    原告因遭被告持鐵叉刺傷，堪認其身心上確實受有相當之
      痛苦，是其依民法第195 條第1 項前段之規定，請求被告
      賠償非財產上損害，自屬有據。本院審酌原告國小肄業，
      已婚，育有2 子均已成年，務農，未申報93年度綜合所得
      ，名下有房屋2 棟、土地2 筆、車輛1 輛；被告不識字，
      已婚育有4 子均已成年，務農，未申報93年度綜合所得，
      名下有房屋1 棟、土地4 筆、田賦4 筆等情，為兩造所不
      爭執，復有本院依職權函調之兩造歸戶財產及綜合所得稅
      申報資料在卷足憑，兼衡原告因遭被告持鐵叉刺傷，致受
      有左手手掌開放性傷口之傷害，其所受傷害約一星期即可
      痊癒等一切情狀，認原告請求慰撫金1,000,000 元，尚嫌
      過高，應核減為50,000元，方屬允當。
    (六)基上，原告所得請求被告賠償之損失為精神慰撫金50,000
      元。
四、綜上所述，原告本於侵權行為之法律關係，請求被告賠償，
    在50,000元及自起訴狀繕本送達翌日即95年1 月12日起至清
    償日止，按年息5%計算之法定遲延利息之範圍內，為有理由
    ，應予准許，逾此數額之請求，即非正當，應予駁回。
五、本判決所命被告給付之金額未逾500,000 元，依民事訴訟法
    第389 條第1 項第5 款之規定，應依職權宣告假執行。至原
    告敗訴部分，其假執行之聲請，亦失所附麗，應予駁回。
六、本件事證已臻明確，兩造其餘攻擊防禦及證據調查，均與本
    案之判斷不生影響，自勿庸一一審酌論列，併此敘明。
據上論結，本件原告之訴為一部有理由，一部無理由，依民事訴
訟法第79條、第389 條第1 項第5 款，判決如主文。
中    華    民    國    95    年    12    月    27    日
                  民事第一庭    法  官  游秀雯
以上正本係照原本作成。
如不服本判決，應於判決送達後20日內向本院提出上訴狀。
中    華    民    國    95    年    12    月    27    日
                                書記官  張西武


司法院資訊處製作；財團法人民間司法改革基金會備份。
